臺灣高等法院臺中分院刑事裁定　　　　100年度聲再字第149號
再審聲請人
即受判決人　何村波
上列聲請人因詐欺案件，對於本院100年度上易字第257號中華民
國100年6月14日確定判決（原審案號：台灣台中地方法院99年度
易字第3621號、起訴案號：台灣台中地方法院檢察署99年度偵緝
字第1950號），聲請再審，本院裁定如下：
    主  文
再審之聲請駁回。
    理  由
壹、再審聲請意旨以：
一、按「不得上訴於第三審法院之案件，除前條規定外，其經第
    二審確定之有罪判決，如就足以影響於判決之重要證據漏未
    審酌者，亦得為受判決人之利益，聲請再審。」「依第421
    條規定，因重要證據漏未審酌而聲請再審者，應於送達判決
    後20日內為之。」刑事認訟法第42l條、第424條分別定有明
    文。又「刑事訴訟法第414條規定，不得上訴於第三審法院
    之案件，除前條規定外，其經第二審確定之有罪判決，如就
    足生影響於判決之重要證據漏未審酌者，亦得為受判決人之
    利益，聲請再審等語，所謂不得上訴於第三審法院之案件，
    依同法第368條之規定，係指刑事訴訟法第61條所列各罪之
    案件，根本不許上訴於三審者而言，因此類案件不得上訴於
    第三審，設第二審法院對於足生影響於判決之重要證據漏未
    審酌，即予判決，則判決後無復救濟之途徑，為受判決人利
    益起見，故特許其聲請再審，以資救濟....。」最高法院24
    年度抗字第36l號判例可稽。另「已提出之證據而被捨棄不
    採用，原判並未敘明其理由者，應認為『漏未審酌』。」亦
    據最高法院民國24年7月民刑庭總會著有上開決議。查本件
    原確定判決確有就足生影響於判決之重要證據漏未審酌之情
    形(再審事由)，而被告何村波係100年6月17日受送達原確定
    判決，故被告何村波自得於送達判決後二十日內以此再審事
    由為被告利益聲請再審(理由詳後敘)，俾資救濟。
二、本件原確定判決確有就足生影響於判決之重要證據漏未審酌
    之情形(再審事由)’為再審聲請人即受判決人何村波(下稱
    再審聲請人)之利益，應請准為開始再審之裁定，更為審判
    ，並賜准撤銷原確定判決，改諭知對再審聲請人有利之判決
    ，期免冤抑。
(一)本件原確定判決認再審聲請人何村波果有詐欺之犯行者無非
    乃以：「...前揭犯罪事實，業據被告於原審準備程序及審
    理時坦承不諱，核與證人即告訴人李文吉於偵查中及本院審
    理時，暨證人蔡見喜、簡嘉宏於偵查中證述之情節大致相符
    ，並有同意書、委託書、收據、『何村成』名片各1件及通
    聯調閱查詢單2件附卷可稽，足見被告於原審所為之自白，
    與事實相符而可採信;其於本院審理時翻異前詞，否認有詐
    欺情事，辯稱：同意書跟委託書我都有簽名，也有收到70
    萬元，但我是請人家幫忙，並沒有說百分之百，我是說我試
    試看，如果沒有辦成錢會還給告訴人云云，顯屬事後卸責之
    詞，無從推翻上開各項積極證據，逕為對被告有利之認定。
    本件事證明確，被告犯行堪以認定，應予依法論科。」等語
    為其論據。
(二)惟查，本件再審聲請人確實並無上開原判決所認之詐欺取財
    犯罪事實，僅因在第一審準備程序中及審理時鑒於自己確有
    向李文吉收受其先行交付之70萬元，且自己罹有冠狀動脈疾
    病、心絞痛、慢性肺阻塞等疾病，身體虛弱，不堪長期訟累
    ，而第一審受命法官及蒞庭檢察官均稱願與再審聲請人進行
    認罪協商程序及給予輕判量刑等語，再審聲請人誤信將可獲
    從輕量刑易科罰金之處置，始同意以認罪協商方武處理，詎
    因再審聲請人不諳訴訟程序，竟遭以簡式審判程序處理，並
    遭判處有期徒刑十月之重刑，是再審聲請人確無第一審判決
    所認之詐欺取財犯罪事實，並請求傳訊證人即被害人李文吉
    作證。上開有利於再審聲請人之辯解事項及證據，業據再審
    聲請人100年1月27日刑事上訴理由暨聲請調查證據狀中辯解
    甚明，並據證人即被害人李文吉於100年5月31日原審審判筆
    錄中明確結證：「(辯護人問：當初你跟何村波認識的時候
    ，有沒有告訴你他是司法人員？)他是沒有說他是司法人員
    。」「（辯護人問：有無跟你說事情如果沒有辦成這70萬元
    要怎麼辦？）說沒有辦成的話錢要還我。」「(辯護人問：
    何村波有無還你錢？)70萬元都有還給我。」等語在卷。惟
    原確定判決仍認再審聲請人有如上之犯罪事實，復未就上開
    被告100年1月27日刑事上訴理由暨聲請調查證據狀中所載有
    利於被告之辯解事項、證據及上開證人即被害人李文吉所為
    有利於再審聲請人之證言如何不可採，詳述其摒棄不採之理
    由，則揆諸上開法律規定及判例、決議意旨，原確定判決顯
    有「就足生影響於判決之重要證據漏未審酌」之再審事由。
    而上開足生影響於判決之重要證據如經審酌，必能使再審聲
    請人獲得無罪或較有利之判決，是本件顯有為再審聲請人之
    利益，開始再審之必要。
三、綜上所陳，本件原確定判決之認事用法確有違誤，並有上開
    就足生影響於判決之重要證據漏未審酌之再審事由。爰為再
    審聲請人之利益，聲請准為開始再審之裁定，更為審判云云
    。
貳、按不得上訴於第三審法院之案件，其經第二審確定之有罪判
    決，如就足生影響於判決之重要證據漏未審酌者，亦得為受
    判決人之利益，聲請再審，刑事訴訟法第421條定有明文。
    經查證人李文吉於100年5月31日本院刑事第16法庭作證時，
    固曾結證稱：「(辯護人問：當初你跟何村波認識的時候，
    有沒有告訴你他是司法人員？)他是沒有說他是司法人員。
    」「（辯護人問：有無跟你說事情如果沒有辦成這70萬元要
    怎麼辦？）說沒有辦成的話錢要還我。」「(辯護人問：何
    村波有無還你錢？)70萬元都有還給我。」等語。惟李文吉
    亦同時證稱：「（何村波有無跟你說這70萬元要如何使用？
    )要拿去裡面疏通的。」「（有無跟你說事情如果沒有扮(辦
    )成這70萬元要怎麼辦？)說沒有辦成的話錢要還給我。」「
    （你何時跟何村波討這個錢？)他跟我說拿錢一個多月東西
    就可出來，時間到了我就問他，後來他就迴避就沒有出現。
    」「（何村波是何時出現你才找到他？)經過好像一、二個
    月他有叫人跟我和解，說錢要還給我但是錢要折半，但是我
    太太不要，之後就聯絡不到人。」「(地院的時候是否達成
    和解？)在地院的時候有和解，我說不在(再)追究了，其他
    看看法院如何處理。」「(何村波有無還你錢？)70萬元都有
    還給我。」(以上辯護人詰問)「(何村波跟你認識的時候有
    跟你說他是警總退下來的人？)時間太久我記不清楚，不知
    道是他有認識警總的人還是警總退下來。」「(你有一批磁
    磚被海關沒入，打行政訴訟然後敗訴？)是。」「(當時何村
    波是不是說他可以提出一紙命令然後拿回磁磚？)他說調查
    局裡面有人脈可以把貨品拿回。「(當時是否跟你說要一百
    萬元來疏通？)是，他說先拿70萬元給他，處理好之後再給
    他30萬元。」就上開李文吉上開證詞全部觀察，再審聲請狀
    所具李文吉之證詞，僅能證明再審聲請人於地方法院與李文
    吉達成和解，並不能做為再審聲請人無詐欺犯行之有利認定
    ，即無影響於判決之重要證據漏未審酌之情形。本件聲請人
    所舉聲請再審之理由，核與上引法條規定不符，應認為無再
    審理由，爰依同法第434條第1項，裁定如主文。
中    華    民    國  100    年    7    月    14      日
            刑事第五庭    審判長法  官  趙  春  碧
                                法  官  林  宜  民
                                法  官  卓  進  仕
上列正本證明與原本無異。
不得抗告。
                                書記官  陳  文  琴
中    華    民    國  100    年    7    月    14      日